臺灣嘉義地方法院刑事判決　　　　　　　　　　　　　　九十三年度訴字第五二號
　　公　訴　人　臺灣嘉義地方法院檢察署檢察官
　　被　　　告　甲○○
右列被告因妨害自由案件，經檢察官提起公訴（九十三年度偵字第六五一號），由本
院合議庭裁定以簡式審判程序審理後，判決如左：
    主  文
甲○○意圖為自己不法之所有，以恐嚇使人將本人之物交付，未遂，處有期徒刑陸月
，如易科罰金，以佰元折算壹日。
狗籠壹個及鐵鍊壹條（含鎖頭），均沒收。
    事  實
一、甲○○綽號「二撇」，因不滿乙○○於民國九十一年間將其所有之自用小客車送
    至乙○○友人處修理未修妥，竟不思依循法律途徑解決，反萌生剝奪乙○○行動
    自由後向乙○○恐嚇取財之歹念，與另二名姓名年籍不詳之成年男子共同基於以
    非法方法剝奪他人行動自由之犯意聯絡，於九十三年一月十八日下午一時許，共
    同駕車到嘉義縣大林鎮○○路「單身貴族ＫＴＶ」對面之碎石級配場，見乙○○
    正於其友人戴獻添之車上聊天，甲○○遂趨前靠近戴獻添車輛並示意乙○○下車
    ，乙○○下車後隨即遭甲○○與上開姓名年籍不詳之成年男子其中一人攬住，並
    共同強押乙○○至甲○○等人所駕駛之自用小客車上載離上開碎石級配場以控制
    乙○○行動之強暴之非法方法，致乙○○生畏怖而剝奪乙○○之行動自由後，將
    乙○○載往甲○○位於嘉義縣中埔鄉中埔村十鄰八十之三十七號之住處，於抵達
    甲○○之上開住處後，乙○○即遭甲○○等人帶至該住處一樓下面之車庫內，且
    將乙○○關入甲○○所有預先備妥之狗籠內並以其所有之鐵鍊一條（含鎖頭）將
    狗籠上鎖，使乙○○不得自由離去，而繼續以強暴之非法方法剝奪乙○○之行動
    自由。甲○○隨即基於意圖為自己不法之所有，向乙○○恐嚇稱：應交付新台幣
    （下同）一百二十萬元以賠償車輛損失，否則不放渠出來等語，致乙○○心生畏
    懼，惟乙○○未交付上開金額而未得逞。乙○○則於甲○○與另二名姓名年籍不
    詳之成年男子離去車庫時之被拘禁期間，多次以行動電話門號（０九二七）八０
    六三二０號撥打予其友人即嘉義縣警察局中埔分局（下簡稱中埔分局）刑事組小
    隊長呂芳字求救，而於同日晚上七時許電話始撥通，乙○○即告訴呂芳字：「同
    學，我文章，現在被二撇關在狗籠裡」，但因行動電話收訊不良，呂芳字於接獲
    電話後，多次撥打乙○○之行動電話欲查明詳情，直至同日晚上十一時四十五分
    許仍未聯繫上乙○○，呂芳字為免乙○○發生不測，乃聯絡中埔分局中埔派出所
    副所長蕭聖龍與該分局刑事組小隊長林國祥等人前往甲○○之上開住處調查，蕭
    聖龍率員於翌日即一月十九日凌晨一時許抵達甲○○之住處敲門，甲○○為免事
    跡敗露，遂命乙○○不得向警方說遭其私行拘禁等情後，將乙○○放出狗籠，並
    協同乙○○自該住處旁之巷道離開，隨即為警方發現而逮捕。計乙○○被剝奪行
    動自由近十二小時。
二、案經乙○○訴由嘉義縣警察局中埔分局報請臺灣嘉義地方法院檢察署檢察官偵查
    起訴。
    理  由
一、本件係經被告甲○○於準備程序當庭表示認罪，而經本院合議庭裁定以簡式審判
    程序加以審理，則依據刑事訴訟法第二百七十三條之二、同法第一百五十九條第
    二項之規定，不適用傳聞法則有關限制證據能力之相關規定，合先敘明。
二、訊據被告甲○○對右揭事實均坦承不諱，核與告訴人乙○○於警訊、偵查中指述
    之情節相符（見警卷第一至三頁；偵查卷第一○至一三頁），並經證人戴獻添於
    偵查中證述屬實（見偵查卷第二○頁），復有扣押書、警員呂芳字所呈之報告書
    各乙份，被告為警查獲後於案發現場所拍攝之照片八幀等附卷可稽（分別見警卷
    第一五、一九、二○、二四至二七頁），是被告之自白核與事實相符，堪予採信
    ，而被告係於心智正常之狀態下，妨害告訴人之行動自由及恐嚇告訴人未遂，足
    見被告對此行為乃係有所認識，且有意使其發生，益證其主觀上對此有故意之犯
    意甚明。本件事證明確，其犯行洵堪認定。至被告向告訴人其恐嚇稱：應交付一
    百二十萬元以賠償車輛損失，否則不放渠出來等語時，本案告訴人實已心生畏懼
    乙情，業據其於警訊中指述綦詳，此有中埔分局九十三年二月六日嘉中警三字第
    ０９３００８０４０３號函所附之告訴人警訊筆錄附卷可徵，是公訴意旨認告訴
    人未為被告所恫嚇，容有誤會，併予敘明。
三、按刑法第三百零二條之妨害自由罪，係妨害他人自由之概括的規定，故行為人具
    有一定目的，以非法方法剝奪人之行動自由者，除法律別有處罰較重之規定（例
    如略誘及擄人勒贖等罪），應適用各該規定處斷外，如以使人行無義務之事，或
    妨害人行使權利為目的，而其強暴脅迫復已達於剝奪人行動自由之程度，即祇成
    立本罪，不應再依同法第三百零四條論處。又按刑法第三百零二條之妨害自由罪
    ，原包括私禁及以其他非法方法剝奪人之行動自由而言，所謂非法方法，當包括
    強暴、脅迫等情事在內。如於妨害自由行為繼續中，加以恐嚇，自屬包含於妨害
    行動自由之同一意念之中。是縱被告上開所為，合於刑法第三百零四條強制罪及
    第三百零五條恐嚇危害安全之情形，仍應視為剝奪行動自由之部分行為，不另論
    罪，先此敘明（最高法院二十九年度上字第二三五九號、七十四年台上字第三四
    ○四號判例意旨參照）。查被告甲○○因修車問題與告訴人乙○○發生糾紛，竟
    心生不滿，而以強押人之強暴非法方法，剝奪告訴人之行動自由；並於剝奪告訴
    人之行動自由後，向告訴人恐嚇交付財物，因告訴人尚未交付被告所指定之款項
    ，致未得逞，是核其所為係犯刑法第三百零二條第一項之妨害自由罪，及同法第
    三百四十六條第三項、第一項之恐嚇取財未遂罪。又其恐嚇取財之行為僅止於未
    遂，應依未遂犯之例減輕其刑。而被告妨害告訴人自由之地點雖有分別，惟妨害
    自由行為並未中斷，仍為包括的一個實施行為之繼續，祇應論以單純一罪。被告
    與姓名年籍不詳之成年男子二人就妨害自由犯行間，有犯意之聯絡及行為之分擔
    ，為共同正犯。上開二罪間有方法結果之牽連關係，為牽連犯，應依刑法第五十
    五條之規定從一重之恐嚇取財未遂罪處斷。爰審酌被告動輒對他人動以私刑，剝
    奪告訴人之行動自由，為法治社會所不容，本應從重量刑，惟查其嗣後業與告訴
    人達成和解，告訴人亦表明願意原諒被告（見偵查卷第三一頁之和解書），加以
    告訴人前開行動自由受限制之過程中，並未受有任何傷害，及其犯罪動機、手段
    、目的、對告訴人造成之危害、恐嚇之手段、犯後之態度等一切情狀，量處如主
    文所示之刑，並諭知易科罰金之折算標準，以示儆懲。被告用以拘禁告訴人之狗
    籠一個及鐵鍊一條（含鎖頭），雖未扣案，惟上開物品均係被告所有，且係供本
    件犯罪所用之物，業據被告供明在卷（見本院卷第二○頁九十三年二月六日訊問
    筆錄），爰依刑法第三十八條第一項第二款規定宣告沒收。
據上論斷，應依刑事訴訟法第二百九十九條第一項前段、第二百七十三條之一第一項
，刑法第二十八條、第三百零二條第一項、第三百四十六條第三項、第一項、第五十
五條、第二十六條前段、第四十一條第一項前段、第三十八條第一項第二款，罰金罰
鍰提高標準條例第一條前段，第二條，判決如主文。
本案經檢察官黃正雄到庭執行職務。
中      華      民      國    九十三    年      三      月     十二     日
                              臺灣嘉義地方法院刑事第五庭
                                      法  官  黃  仁  勇
右正本證明與原本無異。
如不服本判決，應於判決送達後十日內向本院提出上訴狀( 應附繕本 )。告訴人或被
害人如對於本判決不服者，應具備理由請求檢察官上訴，其上訴期間之計算係以檢察
官收受判決正本之日期為準。
中      華      民      國    九十三    年      三      月     十二     日
                                      書記官  呂  權  芳
附錄本案論罪科刑法條全文：
(1)刑法第三百零二條：
私行拘禁或以其他非法方法，剝奪人之行動自由者，處五年以下有期徒刑、拘役或三
百元以下罰金。
因而致人於死者，處無期徒刑或七年以上有期徒刑，致重傷者，處三年以上十年以下
有期徒刑。
第一項之未遂犯罰之。
(2)刑法第三百四十六條：
意圖為自己或第三人不法之所有，以恐嚇使人將本人或第三人之物交付者，處六月以
上五年以下有期徒刑，得併科一千元以下罰金。
以前項方法得財產上不法之利益，或使第三人得之者，亦同。
前二項之未遂犯罰之。
